臺灣士林地方法院刑事裁定
111年度單禁沒字第463號
聲  請  人  臺灣士林地方檢察署檢察官
被      告  詹明憲



上列被告因違反毒品危害防制條例案件（111年度毒偵字第1430
號、111年度毒偵緝字第193、195、196號），經檢察官聲請單獨
宣告沒收（111年度聲沒字第394號），本院裁定如下：
    主  文
扣案如附表所示之物（含如附表編號1、4、5、6、9所示之物之
包裝袋拾壹只），均沒收銷燬之。 
    理  由
一、聲請意旨略以：被告詹明憲因施用毒品案件，業經臺灣士林
    地方檢察署檢察官以111年度毒偵字第1430號、111年度毒偵
    緝字第193、195、196號為不起訴處分確定。而於上開各案
    中扣案如附表所示之物，經送驗後，均檢出含有毒品成分，
    均屬違禁物，爰依刑法第38條第1項、第40條第2項等規定，
    聲請沒收銷燬等語。
二、按違禁物不問屬於犯罪行為人與否，沒收之；又違禁物或專
    科沒收之物得單獨宣告沒收，刑法第38條第1項、第40條第2
    項分別定有明文。再查獲之第一、二級毒品及專供製造或施
    用第一、二級毒品之器具，不問屬於犯罪行為人與否，均沒
    收銷燬之，毒品危害防制條例第18條第1項前段亦有明定，
    此相對於刑法之沒收規定而言，係刑法之特別規定，基於特
    別法優於普通法之原則，自應優先適用。而毒品危害防制條
    例第18條第1項之規定，得諭知沒收並銷燬者，以查獲之毒
    品及專供製造或施用毒品之器具為限，並不及於毒品之包裝
    袋、吸食器及分裝匙等工具，然若毒品本身已經微量附著器
    具內，無從析離，該器具自應隨同毒品一併沒收銷燬（最高
    法院94年度台上字第6213號判決意旨參照）。
三、經查：　　
（一）被告因施用毒品案件，前經本院於109年1月3日以109年度
      毒聲字第102號裁定令入勒戒處所觀察、勒戒，然因被告
      患有肝硬化末期合併腹水、B型病毒性肝炎、肝昏迷及食
      道靜脈出血等病症，需反覆住院與門診追蹤治療，且醫療
      風險難以評估，經法務部○○○○○○○○拒絕入所，嗣經本院以
      111年度毒聲字第512號裁定上開觀察勒戒裁定免予執行後
      ，經臺灣士林地方檢察署檢察官以111年度毒偵字第1430
      號、111年度毒偵緝字第193、195、196號為不起訴處分確
      定等情，業經本院職權核閱上開卷宗無訛，並有臺灣高等
      法院被告前案紀錄表在卷可考。　
（二）被告於前開各案中所查扣如附表編號1、4、5所示之物，
      經送請法務部調查局濫用藥物實驗室以氣相層析質譜儀（
      GC/MS）法檢驗，檢出第一級毒品海洛因成分；如附表編
      號6、9所示之物，分別經送請交通部民用航空局航空醫務
      中心及臺北市政府警察局以上開檢驗法檢驗，檢出第二級
      毒品甲基安非他命成分；而扣案如附表編號2、7所示之物
      檢出內含海洛因成分；如附表編號3、8所示之物亦檢出內
      含甲基安非他命成分乙節，有如附表各編號「鑑定報告」
      欄所示之鑑定書在卷可參，足見前開扣案如附表編號1、4
      、5所示之物屬毒品危害防制條例所稱之第一級毒品海洛
      因，如附表編號6、9所示之物屬毒品危害防制條例所稱之
      第二級毒品甲基安非他命無訛，核屬違禁物，揆諸首揭法
      條規定與說明，不問屬於犯罪行為人與否，均應依毒品危
      害防制條例第18條第1項前段之規定宣告沒收銷燬，此為
      刑法第38條第1項之特別規定，基於特別法優於普通法之
      原則，自應優先適用。而用以包裝如附表編號1、4、5、6
      、9所示毒品之包裝袋11只及如附表編號2、3、7、8所示
      之物，因無法與其盛裝之毒品完全析離，併依毒品危害防
      制條例第18條第1項前段之規定宣告沒收銷燬。至上開供
      取樣化驗之海洛因及甲基安非他命，業已驗畢用罄不復存
      在，均無從諭知沒收銷燬，附此敘明。
（三）綜上，檢察官就上開物品均聲請單獨宣告沒收銷燬之，揆
      諸前揭說明，洵無不合，應予准許。
四、依刑事訴訟法第455條之36第2項，毒品危害防制條例第18條
    第1項前段，刑法第40條第2項，裁定如主文。　
中　　華　　民　　國　　111 　年　　12　　月　　7 　　日
                  刑事第九庭　法  官  黃依晴
以上正本證明與原本無異
如不服本裁定應於送達後5日內向本院提出抗告狀。因疫情而遲
誤不變期間，得向法院聲請回復原狀。
                              書記官  楊雅媖
中　　華　　民　　國　　111 　年　　12　　月　　7 　　日

附表：
編號 扣案物品 鑑定報告 毒品成分 備註 1 米白色粉末1包（驗餘淨重0.42公克） 法務部調查局濫用藥物實驗室111年8月5日調科壹字第11123015710號鑑定書  海洛因 臺灣士林地方檢察署111年度毒偵字第1430號卷第109頁 2 殘渣袋1只 法務部調查局濫用藥物實驗室111年8月5日調科壹字第11123015710號鑑定書 海洛因 臺灣士林地方檢察署111年度毒偵字第1430號卷第109頁 3 吸食器1組 交通部民用航空局航空醫務中心109年8月31日航藥鑑字第0000000號毒品鑑定書 甲基安非他命 臺灣士林地方檢察署109年度毒偵字第1492號卷第104頁 4 白色粉末3包（驗餘淨重3.69公克） 法務部調查局濫用藥物實驗室109年6月4日調科壹字第10923009480號鑑定書 海洛因 臺灣桃園地方檢察署109年度毒偵字第2645號卷第163頁 5 米白色粉末2包（驗餘淨重0.45公克） 法務部調查局濫用藥物實驗室109年6月4日調科壹字第10923009480號鑑定書 海洛因 臺灣桃園地方檢察署109年度毒偵字第2645號卷第163頁 6 白色透明晶體塊4袋（純質淨重17.5842公克） 交通部民用航空局航空醫務中心109年5月22日航藥鑑字第0000000號、第0000000Q號毒品鑑定書 甲基安非他命 臺灣桃園地方檢察署109年度毒偵字第2645號卷第177、179頁 7 分裝勺1支 交通部民用航空局航空醫務中心109年5月6日航藥鑑字第0000000號毒品鑑定書 海洛因 臺灣桃園地方檢察署109年度毒偵字第2645號卷第145頁 8 吸食器1組 交通部民用航空局航空醫務中心109年5月6日航藥鑑字第0000000號毒品鑑定書 甲基安非他命 臺灣桃園地方檢察署109年度毒偵字第2645號卷第155頁 9 白色透明晶體1包（驗餘淨重1.88公克） 臺北市政府警察局109年北市鑑毒字第304號鑑定書 甲基安非他命 臺灣士林地方檢察署109年度毒偵字第1823號卷第119頁